臺灣高等法院民事裁定　　　　　　　　 100年度再抗字第18號
聲　請　人　御花園庭園超市KT.
法定代理人　李詩淵
　　　　　　李詩鈴
代　理　人　吳上晃律師
上列聲請人與相對人李錫揚間聲請確定執行費用額事件，聲請人
對於中華民國100年6月21日本院100年度抗字第803號確定裁定，
聲請再審，本院裁定如下：
    主  文
再審之聲請駁回。
再審聲請費用新台幣一千元由聲請人負擔。
    理  由
一、按本院民國100年6月21日100年度抗字第803號裁定（下稱原
    確定裁定）於100年7月4日寄存送達於桃園縣政府警察局桃
    園分局埔子派出所，有送達回執可稽（見上開卷22頁、23頁
    ），依民事訴訟法第138條第2項之規定，自寄存之日起，經
    十日發生效力，故於100年7月14日生合法送達效力，而該裁
    定不得抗告於最高法院而確定，本件聲請人100年8月12日聲
    請再審（見民事聲請再審狀上本院收狀日期戳章），並未逾
    民事訴訟法第500條第1項之30日不變期間，合先敘明。
二、再審聲請意旨略以：依強制執行法第28條第1項、第29條第1
    項之規定，債權人得向債務人求償之強制執行費用，以必要
    部分為限。所謂必要部分，強制執行法雖無明文列舉，惟依
    強制執行法第30條之1規定，準用民事訴訟法第81條第1款之
    規定，債權人之強制執行行為，如有非為伸張或防衛權利所
    必要者，執行法院得酌量情形，命債權人負擔執行費用之全
    部或一部。查相對人於97年6月2日持台灣桃園地方法院（下
    稱原法院）96年度重訴字第169號拆屋還地事件和解筆錄（
    下稱系爭執行名義），對伊聲請強制執行，該執行名義內容
    為伊應於96年11月23日前，將坐落於桃園市○○段埔子小段
    2088地號（面積3,649平方公尺）上之所有建物拆除，並將
    土地返還予相對人。因前揭2088地號土地其中之3,180平方
    公尺部分，業於97年1月20日置於相對人之實力支配之下，
    已無強制執行之必要，相對人仍於97年6月2日就前揭第2088
    地號土地之全部範圍，聲請強制執行，故關於此部分徵收之
    執行費，應認非屬於必要費用，依民事訴訟法第81條第1款
    之規定，不應由伊負擔。詎本院100年度抗字第803號確定裁
    定（下稱原確定裁定）廢棄原法院司法事務官99年12月31日
    99年度司執聲字第20號（下稱第20號）確定伊應負擔之執行
    費用額為新臺幣（下同）29,671元之裁定，及原法院100年5
    月9日100年度執事聲字第10號（下稱第10號）駁回相對人異
    議之裁定，竟發回由原法院另為處理。其所執之理由為「抗
    告人就系爭強制執行之聲請，未撤回強制執行之全部或一部
    ，亦未經原法院駁回，則前開原法院依法核定所命繳納之執
    行費，難認非屬必要」云云，上開理由顯然係以民事訴訟法
    第78條：「訴訟費用，由敗訴之當事人負擔」、第83條前段
    ：「原告撤回其訴者，訴訟費用由原告負擔．．」為據，卻
    消極不適用同法第81條第1款之規定，具民事訴訟法第496條
    第1項第1款之適用法規顯有錯誤之再審事由，爰聲請廢棄原
    確定裁定。
三、按民事訴訟法第496條第1項第1款所謂適用法規顯有錯誤者
    ，係指確定判決所適用之法規顯然不合於法律規定，或與司
    法院現尚有效及大法官會議之解釋，或最高法院有效之判例
    顯然違反者而言，含消極之不適用法規，顯然影響裁判者，
    但不包含漏未斟酌證據、判決理由不備、判決理由矛盾、取
    捨證據及認定事實錯誤之情形在內（司法院釋字第177號解
    釋、最高法院60年台再字第170號、63年台上字第880號判例
    、92年度台上字第320號判決意旨參照）。經查：
  (一)我國強制執行程序採有償主義，債權人向法院聲請強制執行
    者，應負擔強制執行費用。又強制執行費用，指因強制執行
    直接所生之費用，包括執行費、參與分配費用及執行必要費
    用。1.執行費係債權人聲請強制執行時，依本法第28條之2
    規定，應繳納之費用。債權人聲請強制執行時，如未繳納此
    項費用，即屬欠缺聲請強制執行之法定要件，執行法院應限
    期命其補正，逾期不補正，應以強制執行之聲請不合法，裁
    定駁回其聲請。惟法律有規定免徵執行費者，自不生繳納執
    行費之問題。2.參加分配之費用，新法規定聲請參加分配，
    與聲請強制執行同，應繳納費用（強制執行法第28條之2，
    第2項）。3.執行必要費用，指因實施強制執行，必要支出
    之費用，例如執行人員之出差旅費、鑑價費用、保管費用、
    登報費用、管理人之報酬及費用、以及各種送達費用等。上
    開三種費用有所區別，合先敘明。
  (二)另債權人向法院聲請強制執行財產事件，應依100年6月29日
    修正公布前之強制執行法第28條之2之規定徵收執行費用。
    而依同條第5項規定準用民事訴訟法第77條之1第1項規定，
    係由執行法院核定執行標的價額而計算應徵收之執行費，除
    債權人撤回執行聲請之全部或一部，或有經駁回之情事，債
    權人就其撤回部分或經駁回部分，應負擔執行費外，債權人
    所繳納之執行費均屬強制執行必要費用，依同法第28條第1
    項規定，應由債務人負擔。本件聲請人雖指稱前揭2088地號
    土地其中之3,180平方公尺部分，業於97年1月20日置於相對
    人之實力支配之下，無強制執行之必要，相對人仍執意就上
    開範圍聲請強制執行，關於此部分徵收之執行費，應由相對
    人自行負擔云云，然縱認聲請人所述之情節屬實，亦屬於原
    法院司法事務官審酌後，就相對人是否有聲請強制執行之必
    要，為准否之裁定。且僅於駁回相對人此部分強制執行聲請
    時，此部分依法所徵收之執行費，始由相對人負擔（即仍需
    徵收執行費，惟由強制執行聲請被駁回之相對人負擔之）。
    原確定裁定適用上開法規，並無違誤之處，聲請人指摘原確
    定裁定適用民事訴訟法第78條、第83條前段，而不適用同法
    第81條第1款之規定有誤云云，於法無據。
  (三)又關於執行必要費用，是否由債務人負擔，強制執行法第28
    條第1項：「強制執行之費用，以必要部分為限，由債務人
    負擔，並應與強制執行之債權同時收取」、第2項：「前項
    費用，執行法院得命債權人代為預納」，已有明文規定，執
    行法院得依上開條文決定之，無需準用民事訴訟法第81條第
    1款之規定。是聲請人指摘原確定判決消極不適用民事訴訟
    法第81條第1款之規定，為適用法規顯有錯誤云云，殊無可
    採。
四、綜上所述，原確定裁定並無民事訴訟法第496條第1項第1款
    之適用法規顯有錯誤之再審事由，其將原法院第10號裁定及
    司法事務官第20號處分廢棄，諭知由原法院另為適當之處理
    ，核無不當。本件聲請人依民事訴訟法第507條準用同法第
    496條第1項第1款之規定，對原確定裁定聲請再審，非屬有
    據，應予駁回。
五、據上論結，本件再審之聲請為無理由，爰裁定如主文。
中    華    民    國   100    年    9     月    30    日
                  民事第十六庭
                        審判長法  官  王聖惠
                              法  官  傅中樂
                              法  官  呂淑玲
正本係照原本作成。
如不服本裁定，應於收受送達後10日內向本院提出抗告狀，並應
繳納抗告費新台幣１千元。
中    華    民    國   100    年    10    月    3     日
                              書記官  明祖全